臺北高等行政法院裁定
111年度救字第12號
聲  請  人  張泮香                                      

上列聲請人因與相對人臺北市政府社會局間低收入戶事件（本院
111年度訴字第65號），聲請訴訟救助，本院裁定如下：
    主  文
聲請駁回。
聲請訴訟費用由聲請人負擔。
    理  由
一、行政訴訟法第101條規定：「當事人無資力支出訴訟費用者
    ，行政法院應依聲請，以裁定准予訴訟救助。但顯無勝訴之
    望者，不在此限。」第102條第2項、第3項規定：「聲請人
    無資力支出訴訟費用之事由應釋明之（第2項）。前項釋明
    ，得由受訴行政法院管轄區域內有資力之人出具保證書代之
    （第3項）。」又行政訴訟法第101條所謂無資力，是指窘於
    生活，且缺乏經濟上的信用者而言（最高行政法院97年度裁
    聲字第18號判例參照）。另依行政訴訟法第176條準用民事
    訴訟法第284條規定，聲請人為釋明其無資力支出訴訟費用
    ，應提出得供法院即時調查的證據。而所謂釋明是指讓法院
    得到大致的心證，可以相信其主張為真實的程度。如聲請人
    未提出證據，或提出的證據未能使法院可信其無資力支出訴
    訟費用的主張為真實，即應將其聲請駁回。
二、本件聲請意旨略以：聲請人因生活困頓，為臺北市低收入戶
    並檢附109年度低收入戶及中低收入戶總清查結果通知書（
    見本院卷第11頁），符合社會救助法規定之低收入戶，實無
    資力繳納該項裁判費用，又本件訴訟物證具在，爰依民事訴
    訟法第107條規定，聲請准予救助等語。
三、本件聲請人因與相對人間低收入戶事件，提起行政訴訟（本
    院以111年度訴字第65號），並聲請訴訟救助。經查：聲請
    人聲請本件訴訟救助，雖提出臺北市○○區公所109年度低收
    入戶及中低收入戶總清查結果通知書，以釋明其無資力支出
    訴訟費用，惟查，低收入戶標準乃行政主管機關為提供社會
    救助所設立之核定標準，與法院就有無資力支出訴訟費用之
    認定，係屬二事（最高法院97年度台聲字第963號民事裁定
    意旨參照）。上開證據僅足證明其係臺北市低收入戶，聲請
    人並未就其如何窘於生活且缺乏經濟上信用而無資力一節提
    出足供信其主張為真實且能即時調查之證據予以釋明，僅泛
    稱其為低收入戶且無資力，本院應裁定准予訴訟救助云云，
    尚難認已盡釋明無資力支出訴訟費用之責，復未提出本院管
    轄區域內有資力之人出具保證書以代之，揆之首開規定，其
    聲請即屬不應准許，應予駁回。
四、依行政訴訟法第104條、民事訴訟法第95條、第78條，裁定
    如主文。
中　　華　　民　　國　　111 　年　　3 　　月　　17　　日
                    臺北高等行政法院第三庭
                              審判長法  官　楊得君
                                    法  官  鄭凱文
                                    法  官  畢乃俊
上為正本係照原本作成。
如不服本裁定，應於送達後10日內向本院提出抗告狀（須按他造
人數附繕本）。
中　　華　　民　　國　　111 　年　　3 　　月　　17　　日
                                    書記官  李依穎